【裁判字號】    94,簡上,686
【裁判日期】    950630
【裁判案由】    傷害
【裁判全文】
臺灣高雄地方法院刑事判決             94年度簡上字第686號
上  訴  人  臺灣高雄地方法院檢察署檢察官
上  訴  人
即  被  告  戊○○
                      號4樓
上列上訴人等因被告傷害案件，不服高雄地方法院高雄簡易庭94
年度簡字第4344號中華民國94年7 月28日第一審判決（聲請簡易
判決處刑案號：94年度偵字第5463號）提起上訴，本院判決如下
：
    主  文
原判決撤銷。
戊○○傷害人之身體，處罰金陸仟元，如易服勞役，以參佰元折
算壹日。
    事  實
一、戊○○與丙○○係直系姻親關係（按丙○○係戊○○之父陳
    廣祝之配偶，惟丙○○並非戊○○之生母，陳廣祝已於民國
    93年10月28日死亡），2 人間具有家庭暴力防治法第3 條第
    3 款所定之家庭成員關係，其於民國93年10月30日17時許，
    在高雄縣鳳山市○○路○段143 之3 號「建國新城」4 樓電
    梯內，與丙○○發生口角，詎戊○○竟基於傷害他人身體之
    犯意，以腳踢丙○○之右小腿，致丙○○受有右小腿5 公分
    X0.3公分瘀腫之傷害。
二、案經丙○○訴由高雄縣政府警察局鳳山分局報告臺灣高雄地
    方法院檢察署檢察官偵查後，聲請以簡易判決處刑。
    理  由
壹、證據能力部分：按刑事訴訟法第159 條之4 規定：「除前3
    條之情形外，下列文書亦得為證據：(一)除顯有不可信之情況
    外，公務員職務上製作之紀錄文書、證明文書。(二)除顯有不
    可信之情況外，從事業務之人於業務上或通常業務過程所須
    製作之紀錄文書、證明文書。」此係因公務員職務上製作之
    紀錄文書或證明文書，係公務員依職權所為，與其責任、信
    譽攸關，若有錯誤、虛偽，公務員可能因此擔負刑事及行政
    責任，且該等文書經常處於可能受公開檢查之狀態，其正確
    性及真實之保障極高；另從事業務之人在業務上或通常業務
    過程製作之上開文書，因係於通常業務上不間斷而規律之記
    載，一般均有會計等人員校對，記錄時亦無預見日後將作為
    證據之偽造動機，其虛偽之可能性較小，且如讓製作者以口
    頭方式在法庭上再重述過去之事實或數據，實際上有其困難
    ，二者具有一定程度之不可代替性，是除非有顯不可信之情
    況外，上開公務文書或業務文書應均具有證據能力。查卷附
    之高雄縣政府警察局員警工作紀錄簿及高雄縣立鳳山醫院病
    歷資料各1 份，對被告而言，分別係員警及醫師於例行性之
    公務或業務過程中，基於觀察或發現而當場或即時之記載，
    雖屬被告以外之人於審判外之陳述，惟員警及醫師於製作該
    文書時，並無日後將遭做為證據使用之預期，是該份紀錄應
    係就當時業務情形而為忠實之紀錄，而無顯不可信之情事，
    依刑事訴訟法第159 條之4 第1 款、第2 款之規定，自得為
    證據。
貳、實體部分：
一、訊據上訴人即被告戊○○固坦承有於93年10月30日下午，與
    告訴人丙○○在高雄縣鳳山市○○路○段143 之3 號「建國
    新城」共同搭乘電搭之事實不諱，惟矢口否認有何傷害之犯
    行，辯稱：我於93年10月30日下午2 時許在「建國新城」與
    告訴人共同搭乘電梯，告訴人不知何事一直大叫，我妹妹丁○○要求告訴人閉嘴，我就叫丁○○不要理會告訴人，當時
    我與告訴人並未發生口角，亦未用腳踢告訴人云云。經查：
  (一)被告於93年10月30日17時許，在高雄縣鳳山市○○路○段14
    3 之3 號「建國新城」4 樓電梯內，以腳踢告訴人之右小腿
    ，致告訴人受有右小腿5 公分X0.3公分瘀腫之傷害乙節，業
    據證人即告訴人於本院審理時具結後證述：93年10月30日下
    午4 、5 點左右，我準備坐計程車去靈堂，我下樓後在1 樓
    門口剛好碰到被告及丁○○、陳紀興、陳碧君4 人，他們要
    搭電梯上4 樓，我就跟他們搭同一個電梯上去，被告說爸爸
    過世了，我還在這邊跟人家聊天，然後就用手扯我的衣服，
    再用腳踢我的右腳小腿，因被告踢我的時候，電梯已經打開
    了，所以鄰居乙○○母子等人有看到，進房子後他們跟著進
    來，然後我就報警，警察約15分鐘左右就來了，警察到的時
    候，被告已經離開了等語（見本院卷第161 頁），核與證人
    王健民於本院審理時具結後證述：案發當時我在4 樓電梯口
    聊天，聽到4 個女的1 個男的在樓下吵，吵到樓上開電梯還
    在吵，我聽到丁○○罵告訴人害死她爸爸，當電梯門打開的
    時候，我剛好看到被告用腳踢告訴人等語（見本院卷第56頁
    ），相互符合。再參以證人王健民與被告並無宿怨，業據證
    人王健民證述在卷（見本院卷第56頁），衡情，證人王健民
    應無甘冒偽證之風險，誣指被告之理，是證人王健民上開證
    述，應與事實相符，堪以採信。
  (二)告訴人於遭被告傷害後，於93年11月1 日前往高雄縣立鳳山
    醫院診療結果，告訴人受有右小腿5 公分X0.3公分瘀腫之傷
    害，有告訴人之高雄縣立鳳山醫院病歷資料1 份在卷可稽（
    見本院卷第39頁），此與告訴人證訴其係遭被告以腳踢其小
    腿之方式傷害，互核被告攻擊方式與告訴人所受傷勢，相互
    符合，顯見，被告所受前揭傷害，係被告以腳踢所造成，甚
    為明確。
  (三)再參以案發當時，在高雄縣鳳山市○○路○段143 之3 號「
    建國新城」4 樓電梯外，有4 個婦人在該處打牌乙節，業據
    證人王健民，及被告之妹妹丁○○於本院審理時證述明確（
    見本院卷第40頁），惟被告於警詢時供稱：當時在電梯內到
    電梯外面，除了我們3 姐妺及告訴人在場外，別無其他人在
    場等語（見警卷第3 頁），被告前開辯解顯與事實不符，倘
    被告並未於高雄縣鳳山市○○路○段143 之3 號「建國新城
    」4 樓電梯內傷害告訴人，其為何急於撇清，否認案發當時
    有證人目擊案發經過之理，益見被告卸責之情。
  (四)至證人丁○○於本院審理時證稱：93年10月30日下午兩點我
    與被告、陳碧君及妹婿俞世雄共4 人到達告訴人住處時，告
    訴人在1 樓與別人聊天，她看到我們就先進去電梯，我們搭
    同一部電梯上樓，我看到告訴人穿花花綠綠的衣服，很生氣
    ，我就問他為何穿花花綠綠的衣服在這邊聊天，不去慈家禮
    儀公司祭拜，告訴人就開始歇斯底里一直哭叫，被告並未拉
    扯、傷害告訴人，我們大約在下午2 時10分離開，我們離開
    時，警察剛好到場云云（見本院卷第58頁至第59頁）。惟警
    員張弘宜、鄭清宏係於95年10月30日5 時許，據報前往「建
    國新城」處理本案，業據證人張弘宜於本院審理時證述明確
    （見本院卷第165 頁），復有高雄縣政府警察局員警工作紀
    錄簿在卷可稽（見本院卷第149 頁），顯見證人丁○○證述
    其與被告等人係於該日下午2 時前往「建國新城」，並於該
    日下午2 時10分離開乙節，顯與事實不符。且證人丁○○證
    述被告未傷害告訴人之情節，亦與證人王健民及告訴人證述
    之情形不符，兩相比較之下，應以證人王健民及告訴人之證
    述較可採。是以，證人丁○○證述被告並未傷害告訴人乙節
    ，應係迴護之詞，不足採信。
  (五)綜上所述，被告所辯顯係卸責之詞，不足採信，本案被告犯
    罪事證明確，其犯行堪以認定，應依法論科。
三、按家庭暴力者，謂家庭成員間實施身體或精神上不法侵害之
    行為；又家庭暴力罪者，謂家庭成員間故意實施家庭暴力行
    為而成立其他法律所規定之犯罪，家庭暴力防治法第2 條第
    1 項、第2 項著有明文。查本件告訴人與被告係一親等直系
    姻親關係，業據證人即告訴人丙○○於警詢證述明確，且為
    被告自承在卷，則告訴人與被告係屬家庭暴力防治法第3 條
    第3 款所定直系姻親關係之家庭成員。是核被告所為，係犯
    刑法第277 條第1 項之罪。又被告上開犯行亦屬家庭暴力防
    治法第2 條第2 項之家庭暴力罪，惟因家庭暴力防治法之上
    開條文並無罰則規定，此部分犯行應僅依前開刑法傷害罪之
    規定予以論罪科刑。原審認被告犯罪事證明確，予以論罪科
    刑，固非無見。惟查：(一)被告係於93年10月30日17時許傷害
    告訴人，原審認被告係於93年10月31日16時傷害告訴人，尚
    有未恰。(二)又量刑之輕重，固屬事實審法院得依職權自由裁
    量之事項，惟仍應受比例原則及公平原則之限制，否則其判
    決即非適法。刑事審判旨在實現刑罰權分配的正義，故法院
    對有罪被告之科刑，應符合罪刑相當之原則，使輕重得宜，
    罰當其罪，以契合社會之法律感情，此所以刑法第57條明定
    科刑時應審酌一切情狀，尤應注意該條各款所列事項以為科
    刑輕重之標準（最高法院93年度臺上字第5073號判決意旨參
    照）。本案被告僅因遺產之爭議，竟以腳踢其直系姻親之告
    訴人，其所為致告訴人身體受有前開傷害，於心理上遭受驚
    嚇及屈辱，且被告於犯後矢口否認犯行，並指摘被告誣指其
    犯罪，浪費司法審判資源甚鉅，並更增加告訴人之憤恨不平
    ，且被告自案發迄今已1 年8 月，仍未與告訴人達成和解，
    賠償告訴人之損害，顯見被告並毫無悔悟之意，原審未及審
    酌上情而量處罰金2,000 元，實屬過輕，而與罪刑相當原則
    未盡相符，亦有未合。被告上訴否認犯行，雖無理由。惟原
    判決既有前述可議之處，且經檢察官認原審量刑過輕指為不
    當，為有理由，自應由本院予以撤銷改判。本院審酌上開各
    情，並審酌告訴人之傷害尚屬輕微等一切情狀，量處如主文
    所示之刑，並諭知易服勞役之折算標準，以示懲儆。
據上論斷，應依刑事訴訟法第455 條之1 第1 項、第3 項、第36
9 條第1 項前段、第364 條、第299 條第1 項前段，刑法第277
條第1 項、第42條第2 項，罰金罰鍰提高標準條例第1 條前段、
第2 條，判決如主文。
本案經檢察官甲○○到庭執行職務。
中    華    民    國    95    年    6     月    30    日
                  刑事第十二庭  審判長法  官  施柏宏
                                      法  官  黃宗揚
                                      法  官  洪能超
以上正本證明與原本無異。
不得上訴。
中    華    民    國    95    年    6     月    30    日
                                      書記官  曾小玲
附錄本件論罪科刑法條：
中華民國刑法第277 條（普通傷害罪）
傷害人之身體或健康者，處3 年以下有期徒刑、拘役或1 千元以
下罰金。
犯前項之罪因而致人於死者，處無期徒刑或7 年以上有期徒刑；
致重傷者，處3 年以上10年以下有期徒刑。


司法院資訊處製作；財團法人民間司法改革基金會備份。
